臺灣高雄地方法院刑事判決　　　　　　　　　　　　　九十三年度訴字第一二九號
　　公　訴　人　臺灣高雄地方法院檢察署檢察官
　　被　　　告　丙○○
　　指定辯護人　本院公設辯護人辛○○
　　被　　　告　丁○○
　　被　　　告　庚○○
　　右二人共同　游雪莉律師
　　選任辯護人
右列被告因強盜案件，經檢察官提起公訴（九十二年度偵字第二五二０三號），本院
判決如左：
    主  文
丙○○、丁○○連續意圖為自己不法之所有，結夥三人以上，攜帶兇器，以脅迫至使
不能抗拒，而取他人之物，各處有期徒刑捌年貳月。扣案之西瓜刀壹把、手套參只、
背包壹個、深藍色夾克壹件及格子上衣壹件均沒收。
庚○○連續意圖為自己不法之所有，結夥三人以上，攜帶兇器，以脅迫至使不能抗拒
，而取他人之物，處有期徒刑捌年。扣案之西瓜刀壹把、手套參只、背包壹個、深藍
色夾克壹件及格子上衣壹件均沒收。
    事  實
一、丙○○、丁○○及庚○○共同基於意圖為自己不法所有之概括犯意，分別穿戴全
    罩式安全帽及口罩，由丙○○、丁○○各持客觀上具有危險性，足以對人之生命
    、身體、安全構成威脅，具有危險性之西瓜刀一把，偕同於深夜進入二十四小時
    營業之便利超商，由一人負責持上開西瓜刀緊隨值班店員加以看管，致使其不能
    抗拒，其餘二人則動手行搶櫃臺及收銀機內財物之方式，連續於附表所示編號(一)
    至(四)之時、地，除附表編號(三)部分因店員乙○○抵抗而未能得手外，分別搶得如
    附表所示之財物，並將上開所搶財物朋分花用殆盡。
二、另於民國九十二年十一月十五日，因丙○○、丁○○前往附表所示編號(五)所示之
    橋慧超商欲領取薪資，詎遭案外人即該超商負責人林慶隆扣薪，渠等即心生不滿
    ，亟欲報復。遂於同年十二月十二日一時三十分許，先由丁○○、丙○○二人基
    於為自己不法所有之概括犯意聯絡，在高雄市○○區○○街三十八號前，由丙○○以自備鑰匙開啟機車電源開關、丁○○在旁把風之方式，共同竊取蔡政達所有
    、車號ＡＤＯ—四五二號之重型機車一部後，復以該重型機車作為交通工具，另
    以電話聯絡庚○○，渠等即共同承續前開加重強盜之犯意聯絡並分擔行為之實施
    ，由丁○○負責準備客觀上足為兇器之西瓜刀一把，騎乘前開竊得之重型機車搭
    載丙○○，並預先購買作案所需之手套，庚○○則另騎乘丙○○所有之ＧＲＢ─
    ０五二號重型機車，渠等於同日三時三十分許抵達橋慧超商後，為免值班店員識
    破丁○○、丙○○之身分，遂由庚○○先行進入該超商，喬裝欲購物之顧客而藉
    機查看店內情形，嗣以行動電話通知在外等待之丁○○、丙○○，該二人於接獲
    通知後旋即進入該超商，而同以前述方式，由丁○○手持西瓜刀喝令店員戊○○
    不准動，至使其不能抗拒，另由丙○○持背包動手強盜超商櫃檯內之現金，庚○○則在場負責把風，共同搶得如附表編號(五)所示之財物。得手後，丙○○等三人
    隨即分散逃逸，由丁○○、丙○○將上開搶得財物攜回丙○○之住所，俟庚○○
    返回後，再改將該等財物藏匿於庚○○住處。嗣因戊○○報警處理，經警於九十
    二年二月十二日六時十分許，在高雄市○○區○○街五一五巷二十一號處查獲丁○○，再循線分別至高雄市○○區○○街一巷二十七之二號及高雄市○○區○○
    路二十七號六樓之二等處查獲丙○○、庚○○二人，並起出贓物ＧＲＢ─０五二
    號重型機車、現金二萬四千四百元、硬幣盒十一個，另扣得渠等所有供犯罪用之
    西瓜刀一把、手套三個、背包一個、深藍色夾克一件、格子上衣一件等物品，始
    查悉前情。
三、案經高雄市政府警察局三民第一分局報請台灣高雄地方法院檢察署檢察官偵查起
    訴及移送併案審理。
    理  由
一、右揭犯行，業據被告丙○○、丁○○及庚○○迭於警詢、偵查及本院坦認不諱，
    核與蔡源和指訴之情節相符，並經被害人己○○、甲○○、乙○○及戊○○於本
    院審理中證述綦詳，復有現場錄影翻拍照片二十紙（附表編號(一)部分五張、編號
    (四)部分七張、編號(五)部分八張）、贓物認領保管單二份及車籍作業系統查詢認可
    資料一份附卷可稽，且扣得被告三人用供犯罪之西瓜刀一把、手套三個、背包一
    個、深藍色夾克一件、格子上衣一件等物品在卷可佐。另附表編號(四)部分於案發
    當日之錄影內容，亦經本院於九十三年六月十七日當庭勘驗屬實，足徵被告丙○○、丁○○及庚○○三人之自白確與事實相符，堪予採信。按強盜罪係以強暴、
    脅迫或他法，使人不能抗拒而取其財物或使其交付為構成要件，恐嚇罪係以威嚇
    手段，使人畏懼而交付所有物，其交付與否，被害人尚有意思之自由者，為構成
    要件，故以脅迫行為使人交付所有物，有時雖近似恐嚇，若被害人已喪失意思自
    由時，即已達於強盜之程度；又強盜罪之強暴、脅迫，祇須抑壓被害人之抗拒或
    使被害人身體上、精神上，處於不能抗拒之狀態為已足，其暴力縱未與被害人身
    體接觸，仍不能不謂有強暴、脅迫行為，最高法院二十一年上字第一一一五號及
    二十二年上字第三一七號號分別著有判例可資參照。準此，刑法強盜罪認定被害
    人是否已達「至使不能抗拒」之標準，應以被告行為時之強弱程度，綜合當時之
    具體事實，按多數人之客觀常態情狀以決之，亦即視該手段施用於相類似情狀下
    ，是否足使一般人處於不能抗拒之制壓程度而定。本件固據證人乙○○證稱：「
    （是否會害怕？）不會，我只是因為嚇一跳，才喊出聲」、「（為何不害怕？）
    我只是有一點害怕而已。」，及證人戊○○到庭證述：「（看到開山刀，是否會
    害怕？）沒感覺，只是愣住。」等語（本院九十三年五月十一日審判筆錄第七至
    八頁、第十六頁），然被告三人連續於附表所示時間、地點，由丙○○、丁○○
    分持客觀上足供為兇器之西瓜刀，該刀身均係直接露出、未以其餘物品加以包裹
    ，結夥三人選擇於深夜時刻，偕同進入僅有店員一人單獨值班之便利超商，並以
    其中一人持刀負責看管店員，其餘二人則動手行搶櫃臺及收銀機內之財物等情，
    業經被害人等到庭結證屬實，據此以觀，是時個別被害人與被告等三人之實力對
    抗狀態已然懸殊至極；再參以便利超商櫃臺出入空間狹小，賣場內亦因陳設多項
    貨品之故，行動空間要非寬闊無礙，且被告等均始終委由一人持刀緊隨並看管店
    員，以防不測，堪認被害人等於案發時確已身處於無處逃逸之客觀情事。是以衡
    諸常情，縱令本件被告三人並未以上開西瓜刀直接壓制被害人之身體部位，然渠
    等所為，實已足使一般人處於精神上、心理上不可抗拒之狀態，而僅得憑由其餘
    被告任意搜取櫃臺及收銀機內之財物。從而證人乙○○、戊○○所述上開各情，
    僅堪認係個別被害人抵抗力異於常人之特殊狀況，揆諸前開說明，仍無礙於被告
三人所涉加重強盜犯行之認定。
二、按犯強盜罪而有第三百二十一條第一項各款情形之一者，處七年以上有期徒刑。
    前項之未遂犯罰之，刑法第三百三十條定有明文。次按，西瓜刀客觀上具有危險
    性，足以對人之生命、身體、安全構成威脅，具有危險性，為兇器之一種；又刑
    法第三百二十一條第四款竊盜罪所謂「結夥三人以上」之加重條件，當以行為人
    具有刑事責任能力，並在場共同實施或分擔實施行為為要件。核被告丙○○、丁○○、庚○○所為，分別係犯刑法第三百三十條之意圖為自己不法之所有，結夥
    三人，攜帶兇器，以脅迫至使不能抗拒，而取他人之物既遂罪（附表編號(一)、(二)
    、(四)、(五)部分）與未遂罪（附表編號(三)部分）；被告丙○○、丁○○則另涉犯刑
    法第三百二十條第一項之普通竊盜罪。被告三人就上開加重強盜犯行，有犯意聯
    絡及行為分擔，均為共同正犯。又渠等多次加重強盜既遂、未遂犯行，時間緊接
    ，反覆為之，所犯均係同一罪名之罪，顯係基於概括犯意為之，應依連續犯規定
    論以一罪，並加重其刑。另被告丙○○、丁○○所犯前開普通竊盜罪與如附表編
    號(五)所示之加重強盜既遂罪二者間，有方法、目的之牽連關係，應從較重之加重
    強盜既遂罪處斷。爰審酌被告丙○○、丁○○及庚○○三人年輕力壯、四肢健全
    ，竟不思正當工作以獲取報酬，反動輒以脅迫方式，持刀強取他人財物，非僅嚴
    重危害他人人身安全及社會治安，更造成被害人等精神及財產上之損害甚鉅，且
    參諸渠等犯罪所得利益非鉅，又被告丙○○、丁○○二人除前開加重強盜犯行外
    ，復另行竊取被害人蔡政達所有之重型機車，並兼衡被告三人之犯罪手段、品性
    、生活狀況、智識程度、及犯罪後均能坦承全部犯行，態度良好等一切情狀，分
    別量處如主文所示之刑，以示懲儆。此外扣案之西瓜刀一把、手套三只、背包一
    個、深藍色夾克一件、格子上衣一件等物品，均係被告三人所有，並作為本件共
    同犯罪之用，迭經渠等坦認無訛，爰依刑法第三十八條第一項第二款、第三項之
    規定宣告沒收。另查，本件雖據被告三人供承渠等確曾另持西瓜刀一把，作為本
    案共同加重強盜犯行之用，然該把西瓜刀既未經扣案，且查無積極事證足認其尚
    未滅失，爰不併予宣告沒收，附此敘明。
三、移送併辦部分之犯行即臺灣高雄地方法院檢察署九十三年度偵字第一九五二號部
    分，雖未據公訴人起訴，然與前揭已起訴部分有連續犯之裁判上一罪關係，當為
    本件起訴效力所及，本院自應一併審理，附此敘明。
據上論斷，應依刑事訴訟法第二百九十九條第一項前段、刑法第二十八條、第二十六
條、第五十五條後段、第五十六條、第三百三十條第一項、第二項、第三十八條第一
項第二款，判決如主文。
中      華      民      國      九十三      年      七     月   十六    日
                                  臺灣高雄地方法院刑事第十三庭
                                    審判長法  官  李  勝  琛
                                          法  官  曾  吉  雄
                                          法  官  陳  明  呈
右正本證明與原本無異。
如不服本判決，應於判決送達後十日內，向本院提出上訴狀。
                                          書記官  林  明  忠
中    華    民    國      九十三      年      七      月      十六      日
附表：
┌──┬────────┬────────┬───────┬─────┬───┐
│編號│犯  罪  時  間  │犯  罪  地  點  │行 搶 財 物   │直接被害人│備 註 │
│    │                │                │              │（店員）│      │
├──┼────────┼────────┼───────┼─────┼───┤
│    │九十二年十一月九│高雄縣橋頭鄉成功│現金五千餘元、│己○○    │      │
│ (一) │日二時二十三分許│路五十二之二號「│網路卡及預付卡│          │      │
│    │                │銓家超商」      │共二十張      │          │      │
├──┼────────┼────────┼───────┼─────┼───┤
│    │九十二年十一月二│高雄市三民區莊敬│現金三千五百元│甲○○    │      │
│ (二) │十九日四時許    │路一七四號「富而│、預付卡十五張│          │      │
│    │                │樂超商」        │、七星牌香菸九│          │      │
│    │                │                │條、行動電話一│          │      │
│    │                │                │支            │          │      │
├──┼────────┼────────┼───────┼─────┼───┤
│    │九十二年十二月一│高雄市三民區鼎強│無            │乙○○    │未得手│
│ (三) │日三時四十分許  │街三二六號「富而│              │          │      │
│    │                │樂超商」        │              │          │      │
├──┼────────┼────────┼───────┼─────┼───┤
│    │九十二年十二月五│高雄市小港區明芳│現金六千五百元│羅盈智    │      │
│ (四) │日四時二十一分許│街一００號「界揚│、七星牌香菸十│          │      │
│    │                │超商」          │二條、儲值卡十│          │      │
│    │                │                │五張          │          │      │
├──┼────────┼────────┼───────┼─────┼───┤
│    │九十二年十二月十│高雄市三民區九如│現金二萬四千四│戊○○    │      │
│ (五) │二日三時三十分許│二路五二八號「橋│百元          │          │      │
│    │                │慧超商」        │              │          │      │
└──┴────────┴────────┴───────┴─────┴───┘
